【裁判字號】    95,台上,7049
【裁判日期】    951221
【裁判案由】    違反槍砲彈藥刀械管制條例
【裁判全文】
最高法院刑事判決            九十五年度台上字第七０四九號
上  訴  人  甲○○
            乙○○
            丙○○
上列上訴人等因違反槍砲彈藥刀械管制條例案件，不服台灣高等
法院高雄分院中華民國九十五年九月十二日第二審更審判決（九
十四年度上重更(一)字第二五號，起訴案號：台灣高雄地方法院檢
察署九十二年度偵字第一五一五五號），提起上訴，本院判決如
下：
    主  文
原判決關於甲○○、乙○○部分撤銷，發回台灣高等法院高雄分
院。
其他上訴駁回。
    理  由
一、撤銷發回部分（即甲○○、乙○○上訴部分）：
本件原判決撤銷第一審關於上訴人甲○○部分及上訴人乙○○未
經許可販賣手槍部分之不當科刑判決，就此部分改判分依想像競
合犯及牽連犯從一重論處甲○○共同未經許可販賣手槍（量處無
期徒刑，褫奪公權終身）罪刑，依想像競合犯從一重論處乙○○
連續未經許可販賣手槍（量處有期徒刑十年二月）罪刑，固非無
見。
惟查：(一)、有罪之判決書，應將法院依職權認定與論罪科刑有關
之事項，詳實記載於事實欄，然後於理由內逐一說明其憑以認定
之證據，使事實與理由兩相一致，始稱適法；倘若事實之記載先
後兩歧，或理由說明互生齟齬，或理由說明與事實記載不相符合
，均屬判決理由矛盾，其判決當然違背法令。原判決事實欄初記
載：「乙○○認應有更大之議價空間，乃於同日（即民國九十二
年七月十九日）下午五時許，將現款新台幣（下同）一百五十六
萬元交給陳胤志，並要求以該價款向實際貨主訂購八支九０制式
槍枝，並約定同日晚間拿取手槍。陳胤志聯絡甲○○欲前往商談
買槍事宜……」等情（見原判決第七頁第五行至第八行），亦即
認定乙○○係以「一百五十六萬元」欲向陳胤志（已判刑確定）
、甲○○購買「八支」九０制式槍枝，但嗣則謂：「因警方將車
上以及大德冷凍廠、周明芳租屋處所扣得之槍械一併混合計算數
量，以致於無法得知當時甲○○放於車上之槍械數量以間接證明
甲○○對於以一百五十萬元改成購買八支槍械……有無同意」（
見原判決第七頁第十二行至第十六行），似又認乙○○欲以「一
百五十萬元」向甲○○購買「八支」槍枝，對乙○○究係欲以一
百五十萬元抑一百五十六萬元購買八支九０制式槍枝，前後事實
之記載，已相歧異，且理由內先係援引甲○○於警詢所供：「…
…（九十二年七月）十九日下午陳胤志向我訂購八至十支九０手
槍，我向他表示……要他先拿錢來……」等語，據謂陳胤志應係
轉達有買主（即乙○○）要買「八至十支」手槍，而甲○○則要
求買主須支付現金之意思（見原判決第十八頁第二十一行至第二
十四行），嗣則併引陳胤志於警詢及偵查中所陳：「我向甲○○
訂購『八支』制式九０手槍，是替乙○○訂的……警方於我身上
查獲『一百五十萬元』為乙○○交給我準備向甲○○買『八支』
制式九０手槍之用」、「乙○○又訂了『八把』槍……他拿『一
百五十萬元』給我」（見原判決第二十頁第十六行至第十九行、
第二十五行、第二十六行），暨乙○○供稱：「（九十二年七月
十九日）中午十二時許，我打給陳胤志說還要補九０型『六支』
……十六時我打給陳胤志欲將訂購槍枝金額一百五十六萬元補齊
，約在漢王飯店前，將『一百五十六萬元』給他」、「我即連同
我自己的五十二萬元共『一百五十六萬元』交給陳胤志買『六支
』九十（型手槍）」、「我再向陳胤志說還要『六把』（九０型
手槍）……共『一百五十六萬元』我交給陳胤志」（見原判決第
二十二頁第十行至第十三行、第十八行、第二十二行至第二十四
行）各等語，資為判決之依據，關於乙○○究係以一百五十萬元
抑一百五十六萬元購買六支、八支或八至十支九０制式手槍，非
但前後理由之敘述互生齟齬，與前揭事實之記載，亦不盡相符；
又事實欄認定本件經警方在甲○○所駕車號ＺＥ－九一四三號自
小客車、「大德冷凍廠」三二七室冷凍房及周明芳（亦經判刑確
定）之租住處共起獲如原判決附表一所示之各式彈匣一百二十八
個等物等情（見原判決第七頁第十八行至第二十行），然原判決
附表一編號73至84則記載本件經查獲之彈匣依序為四十三個、二
十二個、二十二個、十一個、九個、四個、三個、二個、二個、
二個、二個、八個，合計一百三十個，並據以在主文欄甲○○之
罪刑項下宣告沒收（見原判決第二頁主文欄第五行、第六十三頁
正、反面），就本件經警方查獲之彈匣數量，前後事實之記載，
並不一致；另原判決理由初稱：「陳胤志、乙○○上開供述有關
買賣槍械之情形，經核大致相符，堪可認定二人有共同販售槍械
之行為」（見原判決第二十三頁第六行、第七行），嗣則謂：「
本院認定陳胤志與乙○○雖均為槍械仲介商，陳胤志擔任甲○○
銷售槍械之管道，甲○○決定槍彈價格後並由陳胤志負責找尋買
主，則陳胤志與甲○○（包含周明芳）之間，應有販賣槍彈之意
思聯絡；又陳胤志所尋得之買主（指乙○○），不論該買主買受
該槍彈之目的係自行持有或意圖轉售，其與陳胤志應係買方與賣
方之關係，而非立於共同販槍之正犯關係；而乙○○自行準備買
槍價金，購買後並自行決定槍枝之售價而出售給丙○○，乙○○
與陳胤志就販賣槍械應非立於共同正犯之關係」（見原判決第四
十頁第六行至第十二行），對乙○○就本件買賣槍械之犯行是否
與陳胤志為共同正犯關係，前後理由之說明，亦見兩歧，自有判
決理由矛盾之違誤。(二)、被告以外之人於審判外之言詞或書面陳
述，除法律有規定者外，不得作為證據；又當事人、代理人或辯
護人於法院調查證據時，知有第一百五十九條第一項不得為證據
之情形，而未於言詞辯論終結前聲明異議者，視為有前項之同意
，刑事訴訟法第一百五十九條第一項、第一百五十九條之五第二
項分別定有明文。原判決於理由內說明共同被告周明芳、陳胤志
於警詢中所為陳述，其性質雖屬傳聞證據，但甲○○及其辯護人
已知該警詢筆錄乃傳聞證據，卻未於原審此次更審之言詞辯論終
結前對該筆錄內容聲明異議，而表示不爭執，依上開刑事訴訟法
之規定，周明芳、陳胤志於警詢中之證言應有證據能力，並依憑
周明芳、陳胤志於警詢時之陳述，論述甲○○有原判決事實欄所
載之走私、販賣槍彈犯行云云（見原判決第十頁第九行至第十四
行、第十七頁第十一行至第二十頁第十五行）。惟稽之卷附甲○
○於原審此次更審時所提出刑事準備狀之記載，已陳稱周明芳、
陳胤志於警詢中之陳述並非任意性之自白，且與事實不相符合，
應均無證據能力等語，其選任辯護人於該審行準備程序中亦表示
尊重甲○○此項主張（見原審上重更(一)卷第二宗第三十四頁、第
四十一頁），似已對周明芳、陳胤志於警詢中之陳述之有無證據
能力為爭執。原判決以甲○○及其辯護人未於言詞辯論終結前聲
明異議，將周明芳、陳胤志之警詢筆錄均視為有證據能力，進而
採為認定甲○○犯行之依據，亦有證據上理由矛盾之違法。(三)、
依原判決認定之事實，甲○○係意圖販賣營利，在菲律賓馬尼拉
購入制式槍彈後，夾藏在漁貨中，利用漁船經由中國大陸深圳港
走私入台，並已推由陳胤志以每支二十三萬元之價格販賣交付其
中之二支九０制式手槍（含子彈五十顆，但子彈尚未交付）予乙
○○，乙○○再將上開手槍以每支（含子彈三十顆，但子彈亦尚
未交付）二十六萬元之價格轉售交付予丙○○，丙○○於收受該
二支手槍後，認槍枝性能良好，乃再以一百零四萬元之價格向乙
○○訂購九０制式手槍四支，乙○○亦因自己需要二支，即以行
動電話與陳胤志聯絡，表示欲加購九０制式手槍六支，但認應有
議價之空間，故將現款一百五十六萬元交給陳胤志，要求以該價
款向實際貨主即甲○○購買八支九０制式手槍，陳胤志再以電話
聯絡甲○○前往商談槍枝交易事宜，甲○○於尚未與乙○○達成
以一百五十六萬元買賣八支九０制式手槍合意前之議價階段，即
在駕車前往「大德冷凍廠」拿取槍枝時，為警當場查獲。倘若無
訛，則甲○○原即意圖營利而販入本件制式槍彈，並已販賣交付
九０制式手槍二支予乙○○，其與乙○○之第二次交易雖尚在議
價階段，但乙○○已出價表示購買，甲○○於經陳胤志轉達乙○
○此項購買意願後，亦前往其藏放槍枝之地點取槍，則甲○○是
否已默示同意該項交易？甲○○與乙○○之第二次槍彈交易行為
是否仍如原判決所稱尚未達於著手實行，而僅屬於法無明文處罰
之預備階段（見原判決第四十一頁第十八行至第二十四行）？即
頗值研酌；又原判決以門號0000000000、0000000000號行動電話
內之SIM 卡，係分別屬於甲○○、乙○○所有並供本件犯罪所用
之物，依刑法第三十八條第一項第二款之規定宣告沒收（見原判
決第五十五頁第二十三行至第五十六頁第十四行）。然上開行動
電話門號之SIM 卡（晶片卡）究係分屬甲○○、乙○○所有？抑
其等僅係向電信公司租用，其所有權則仍屬出租該門號SIM 卡之
電信公司？亦值進一步詳酌。上開疑點實情為何？攸關甲○○與
乙○○第二次槍彈交易之行為是否成立未遂犯行及前開行動電話
SIM 卡應否依前揭規定宣告沒收，關涉法律之適用，自應詳予查
明，原審未根究明白，遽行認定尚屬販賣槍彈之預備階段及宣告
沒收前開SIM 卡，並有未當。以上，或係甲○○、乙○○上訴意
旨所指摘，或為本院得依職權調查之事項，認原判決關於甲○○
、乙○○部分仍應發回更審，期臻翔適。原判決說明不另為無罪
諭知部分，基於審判不可分原則，併予發回。
二、上訴駁回部分（即丙○○上訴部分）：
按刑事訴訟法第三百七十七條規定，上訴於第三審法院，非以判
決違背法令為理由，不得為之。是提起第三審上訴，應以原判決
違背法令為理由，係屬法定要件。如果上訴理由書狀並未依據卷
內訴訟資料，具體指摘原判決不適用何種法則或如何適用不當，
或所指摘原判決違法情事，顯與法律規定得為第三審上訴理由之
違法情形，不相適合時，均應認其上訴為違背法律上之程式，予
以駁回。本件上訴人丙○○上訴意旨略稱：(一)、原判決事實欄認
定乙○○於案發前因已知悉丙○○有購買槍彈意願，乃先借款向
陳胤志、甲○○購買槍彈，及陳胤志係於九十二年七月十九日中
午十二時許，在高雄市○○○路「保時捷車行」附近，將取自甲
○○具殺傷力之俗稱「沙漠之鷹」、「金牛星」制式九０手槍各
一支交給乙○○，乙○○於取得該手槍後，亦於同日下午一時許
在高雄市旗津區旗津渡船口，將前開手槍轉售予丙○○，丙○○
因認該等手槍性能良好，乃以一百零四萬元再向乙○○購買四支
同型手槍等情，但理由內對如何據以認定上開事實，及「沙漠之
鷹」、「金牛星」手槍究屬何廠商製造且均具有殺傷力，卻未說
明所憑之依據，自嫌理由不備。(二)、乙○○於警詢時初雖謂陳胤
志要其幫忙販賣槍彈，但嗣已改稱其向人借款係作為販賣槍彈之
本錢；另陳胤志供陳乙○○交給其一百五十萬元係為向甲○○購
買八支手槍，然乙○○卻陳稱其交給陳胤志一百五十六萬元，係
欲向甲○○購買六支手槍，前後或彼此間之供述顯屬矛盾。(三)、
依陳胤志於警詢中及乙○○於偵查、第一審之供述，甲○○以每
支手槍二十五萬元之價格出售予陳胤志，陳胤志並以每支二十六
萬元之價格轉售手槍予乙○○，原判決既採陳胤志、乙○○上開
供述資為判決之依據，卻認定甲○○係以每支二十萬元之價格出
售手槍予陳胤志，陳胤志則以每支二十三萬元之價格轉售手槍予
乙○○，亦有證據上理由矛盾之違誤。(四)、依陳胤志於偵查及第
一審之陳述，甲○○於九十二年七月十九日交予陳胤志之四支手
槍，似均供作樣品之用，且陳胤志於將該等樣品交予乙○○檢視
時，甲○○尚將每支手槍之售價調高，雙方應仍在交易之議價階
段，則甲○○、陳胤志與乙○○間之此部分行為是否已達著手販
賣槍枝之犯行，即非無疑，然原判決就甲○○、陳胤志之該部分
行為，竟為相反之認定，並屬理由矛盾云云。
惟查原判決綜合全案卷證資料，本於事實審法院推理之作用，認
定丙○○有其事實欄所載之犯行，因而撤銷第一審關於丙○○部
分之不當科刑判決，改判仍論處丙○○未經許可，持有手槍罪刑
，已詳細說明其採證認事之理由。對依憑乙○○之供述，如何已
足認定其於案發前因已知悉丙○○有購買槍彈之意願，乃先向綽
號「小胖」者借取款項，再持向陳胤志、甲○○購買槍彈；根據
甲○○、陳胤志及乙○○之陳述，如何足以認定陳胤志係於九十
二年七月十九日中午十二時許，在高雄市○○○路「保時捷車行
」附近，將取自甲○○之俗稱「沙漠之鷹」、「金牛星」九０制
式手槍各一支交給乙○○，乙○○於取得該手槍後，亦於同日下
午一時許在高雄市旗津區旗津渡船口，將前開九０制式手槍二支
轉售予丙○○，丙○○因認該等手槍性能良好，乃以一百零四萬
元再向乙○○購買四支同型手槍；依卷附高雄市政府警察局九十
五年六月二日高市警刑偵十二字第０九五００三六九八０號函暨
所附資料載示，如何已足認定所謂「金牛星」槍枝係指巴西TAUR
US廠所製造之各型式、口徑手槍，「沙漠之鷹」手槍則指以色列
軍事工業公司所製造之各種口徑手槍，及本件丙○○所購得之「
金牛星」、「沙漠之鷹」槍枝確係九０制式手槍；由本件甲○○
、周明芳共同走私進口而經查扣之槍枝，經內政部警政署刑事警
察局鑑定結果，除其中一支捷克CZ廠110型口徑9MM制式半自動手
槍因扳機無法釋放撞針，而認不具殺傷力外，其餘槍枝均具殺傷
力，且甲○○、陳胤志、乙○○或知悉其等所交付、收受之槍枝
係屬制式手槍，或能回答「沙漠之鷹」、「金牛星」均為九０制
式手槍，丙○○又有違反槍砲彈藥刀械管制條例等前科，其於向
乙○○購買上開手槍後，復認槍枝性能良好，再向乙○○購買四
支同型手槍，如何堪以認定丙○○所購未經扣案之「金牛星」、
「沙漠之鷹」手槍亦均應具殺傷力；乙○○於警詢時雖初謂是陳
胤志要其幫忙販賣槍彈，然其嗣已坦陳向他人借款係作為自己販
賣槍彈之本錢，如何已足認定乙○○係自行購槍轉售而非與陳胤
志共同販賣；陳胤志於警詢中雖曾供述其係以每支二十五萬元之
價格向甲○○購買手槍，但甲○○於警詢時已陳稱其係與陳志胤
敲定每支九０制式手槍之售價為二十萬元，陳胤志因交付四十萬
元，故取走二支九０制式手槍，此與陳胤志嗣於偵查中所供，互
核相符，如何足以認定陳胤志確係以四十萬元之價格向甲○○購
得二支九０制式手槍；乙○○於偵查及第一審時雖亦供陳其係以
每支二十六萬元之價格向陳胤志購買九０制式手槍，但此與陳胤
志於偵查中所陳乙○○係交給其購槍款四十六萬元，其則自甲○
○處取得九０制式手槍二支轉交給乙○○，不相吻合，乙○○上
開所供如何屬卸責飾詞而不足採信；陳胤志雖曾陳稱其於九十二
年七月十九日交付予乙○○之四支槍枝均係樣品，然甲○○既與
陳胤志議定每支九０制式手槍售價二十萬元，乙○○亦已將籌得
之二支九０制式手槍共四十六萬元價款交予陳胤志，陳胤志並將
其中四十萬元轉交予甲○○收取，甲○○則除將二支點二五手槍
交予陳胤志充當樣品外，另將二支九０制式手槍交由陳胤志轉交
予乙○○收受，如何堪認甲○○已完成販賣該二支九０制式手槍
予乙○○之交易行為，亦均已詳加說明。丙○○上訴意旨對原審
之論斷，究有何違背經驗法則或論理法則等違法情形，並未依據
卷內資料具體表明，徒執陳詞，以原判決對如何認定乙○○於案
發前因知悉其有購買槍彈意願，乃先借款向陳胤志、甲○○購買
槍彈，及陳胤志係於上開時地將購自甲○○之俗稱「沙漠之鷹」
、「金牛星」九０制式手槍交給乙○○，乙○○再於前述時地將
所取得之手槍轉售予丙○○，丙○○又因所購得之手槍性能良好
，復以一百零四萬元向乙○○購買四支同型手槍，暨該「沙漠之
鷹」、「金牛星」手槍確具殺傷力等情，並未說明其理由；乙○
○初謂陳胤志要其幫忙販賣槍彈，嗣又改稱其向人借款係作為自
己販賣槍彈之本錢，前後供述矛盾；依陳胤志、乙○○之供述，
甲○○係以每支二十五萬元之價格出售手槍予陳胤志，陳胤志並
以每支二十六萬元之價格轉售該手槍予乙○○，原判決既採陳胤
志、乙○○上開供述為證，卻認定甲○○係以每支二十萬元之價
格出售手槍予陳胤志，陳胤志則以每支二十三萬元之價格轉售該
手槍予乙○○；依陳胤志之陳述，甲○○交給其之四支手槍，似
均供其充作樣品使用，且陳胤志將該樣品交予乙○○檢視時，甲
○○尚調高每支手槍之售價，雙方應仍在議價階段，則甲○○、
陳胤志與乙○○間之此部分行為是否已達著手販賣槍枝之犯行，
即非無疑，然原判決對此竟為相反之認定云云，據以指摘原判決
違背法令，皆係以自己之說詞，對原審採證認事之適法職權行使
，並已於判決內說明之事項，漫事指摘，復為單純之事實上爭辯
，依首開說明，自非適法之第三審上訴理由。又依上所述，原判
決理由併引陳胤志所陳乙○○交給其一百五十萬元係為向甲○○
購買八支手槍，及乙○○供陳其交給陳胤志一百五十六萬元，係
欲向甲○○購買六支手槍各云云為證，固有前後理由敘述相互矛
盾之違誤，但此項訴訟上之瑕疵與本件丙○○有無向乙○○購買
九０制式手槍而持有之犯行之認定無涉，顯然於丙○○部分之判
決結果無影響，依刑事訴訟法第三百八十條規定，亦不得據為上
訴第三審之理由。綜上所述，丙○○上訴意旨所指，與法律規定
得為第三審上訴理由之情形不相適合，其上訴違背法律上之程式
，應予駁回。
據上論結，應依刑事訴訟法第三百九十七條、第四百零一條、第
三百九十五條前段，判決如主文。
中    華    民    國  九十五  年  十二    月  二十一  日
                      最高法院刑事第十一庭
                          審判長法官  謝  俊  雄
                                法官  陳  世  雄
                                法官  魏  新  和
                                法官  吳  信  銘
                                法官  徐  文  亮
      本件正本證明與原本無異
                                      書  記  官
中    華    民    國  九十五  年  十二    月  二十六  日
                                                    Ｒ


司法院資訊處製作；財團法人民間司法改革基金會備份。
